臺灣臺中地方法院刑事判決
110年度金訴字第1114號
公  訴  人  臺灣臺中地方檢察署檢察官
被      告  楊承翰



上列被告因詐欺等案件，經檢察官提起公訴（110年度偵字第256
35、27767號），本院判決如下：
    主    文
楊承翰犯如附表主文欄所示之罪，各處如附表主文欄所示之刑及
沒收。有期徒刑部分應執行有期徒刑壹年陸月。
    犯罪事實
一、楊承翰前於民國108年11月間某日參與真實姓名年籍均不詳
    而綽號各為「那尼」、「凱文」等成年人及其他不詳成年成
    員組成之詐欺集團（所涉參與犯罪組織部分經本院另案以11
    0年度訴字第1084號、110年度金訴字第550、562號判決判處
    罪刑確定），並分擔領取裝有他人寄送之人頭金融機構帳戶
    存摺、提款卡之包裹及提領向他人詐欺所得款項等工作。楊
    承翰即與「那尼」、「凱文」及其他成員等人共同意圖為自
    己不法之所有，分別為下列犯行：
　㈠基於3人以上詐欺取財之犯意聯絡（依卷存事證不足以證明楊
    承翰對於該詐欺取財是否係以網際網路對公眾散布而犯之有
    所認知或容任），先由不詳成員於110年4月間某日起，在Fa
    cebook網站刊登偽稱打工兼職之不實資訊，致瀏覽該等資訊
    之吳翠苓陷於錯誤，而依指示加入若干通訊軟體帳號與不詳
    成員聯繫，並將其所申辦華南商業銀行帳號000000000000號
    帳戶（下稱華南銀行帳戶）、台新國際商業銀行帳號000000
    00000000號帳戶（下稱台新銀行帳戶）之提款卡密碼均更改
    為不詳成員指定之密碼後，於110年4月29日某時許，在新竹
    市東區統一超商鑫旭升門市，將裝有華南銀行帳戶存摺及提
    款卡之包裹寄送至高雄市鳳山區統一超商德文門市，又於11
    0年5月2日某時許，在新竹市東區統一超商育賢門市，將裝
    有台新銀行帳戶存摺及提款卡之包裹寄送至臺中市西區統一
    超商大將作門市，而上開裝有台新銀行帳戶存摺及提款卡之
    包裹部分，即由楊承翰依「那尼」之指示，於110年5月7日1
    4時57分許，在統一超商大將作門市予以領取後攜出拆封等
    候指示，本案詐欺集團即以此方式共同詐得華南銀行帳戶及
    台新銀行帳戶之存摺及提款卡。
　㈡基於3人以上詐欺取財及一般洗錢之犯意聯絡（依卷存事證不
    足以證明楊承翰對於該詐欺取財是否係以網際網路對公眾散
    布而犯之有所認知或容任），先由不詳成員於110年5月間某
    日起，在Facebook網站刊登偽稱搶購手機之不實資訊，致瀏
    覽該等資訊之林芬如陷於錯誤，而依指示加入通訊軟體帳號
    與不詳成員聯繫，並於110年5月7日19時39分許，在新竹縣
    竹東鎮某處，將新臺幣（下同）20,000元（不含手續費）轉
    帳至本案詐欺集團前揭詐得之台新銀行帳戶，本案詐欺集團
    即以此方式共同詐得該等款項，惟因台新銀行帳戶隨即經通
    報列為警示帳戶，其內款項業經圈存無法予以提領，渠等始
    未能隱匿此部分詐欺特定犯罪所得之去向。
　㈢基於3人以上詐欺取財及一般洗錢之犯意聯絡，先由不詳成員
    於110年5月8日15時許起，多次撥打電話聯繫吳勇健，佯稱
    係網路購物賣家及銀行人員，因帳號綁定購買多組產品，須
    依指示操作自動櫃員機及網路銀行取消云云，致吳勇健陷於
    錯誤，而於110年5月8日18時6分許至110年5月9日0時52分許
    之期間，在臺南市北門區、佳里區某處，將合計226,915元
    款項（均不含手續費）轉帳至前揭成員指示之若干金融機構
    帳戶，本案詐欺集團即以此方式共同詐得該等款項，而上開
    款項中經匯入合計59,015元至陳湘鈴（所涉部分經臺灣桃園
    地方檢察署檢察官以111年度調偵字第293號為不起訴處分確
    定）所申辦中國信託商業銀行帳號000000000000號帳戶（
　　下稱中信銀行帳戶）之部分，隨即由楊承翰依「那尼」之指
    示，於110年5月8日22時14分許至同日22時15分許之期間，
    在臺中市西區合作金庫商業銀行忠明南路分行以自動櫃員機
    提領合計30,000元（均不含手續費），復將所提領款項攜出
    交由前來取款之不詳成員清點確認後集中交付其他不詳成員
　　，以此輾轉利用中信銀行帳戶、提領詐得款項後再交與其他
    成員予以隱匿之方式，製造金流斷點，從而隱匿上開詐欺特
    定犯罪所得之去向。
　　嗣吳翠苓、林芬如、吳勇健分別察覺有異而報警處理，始悉
    上開各情。
二、案經吳翠苓、林芬如、吳勇健訴由臺中市政府警察局第一分
    局報告臺灣臺中地方檢察署檢察官偵查起訴。
    理    由
一、本判決以下所引用被告楊承翰以外之人於審判外之陳述，檢
    察官、被告均不爭執其證據能力，且迄至言詞辯論終結前亦
    未聲明異議，本院審酌上開陳述作成之情況並無違法不當之
    情形或證明力明顯過低之瑕疵，爰依刑事訴訟法第159條之5
    第1項及第2項，認均得為證據。
二、上開各犯罪事實，各據被告於警詢、偵訊、本院準備程序及
    審理中坦承不諱（見偵27767卷第9至17、109至112頁、偵25
    635卷第31至35頁、本院卷第122至123、164頁），核與證人
    即告訴人吳翠苓、林芬如、吳勇健於警詢時之證述大致相符
    （見偵27767卷第19至25頁、偵25635卷第37至45頁），並有
    警員職務報告、各該監視器錄影畫面擷圖、通訊軟體對話紀
    錄擷圖、金融機構聯防機制通報單、轉帳紀錄截圖、存摺封
    面及內頁交易明細影本、自動櫃員機交易明細表、通聯紀錄
    截圖、台新銀行帳戶及中信銀行帳戶之客戶基本資料、交易
    明細查詢資料各1份存卷可參（見偵27767卷第7至8、27至61
　　、81至85頁、偵25635卷第29、57至75、117、127至131頁）
　　，已足認被告之任意性自白確與事實相符，堪予採信。公訴
    意旨雖認定被告係於110年5月間參與本案詐欺集團，惟又記
    載被告所涉違反組織犯罪防制條例部分業經本院為上開另案
    判決，故不在本案起訴範圍內等語；而依本院上開另案判決
　　，被告係於108年11月間參與詐欺集團，依卷存事證復不足
    證明本案詐欺集團與上開另案詐欺集團有所不同，是公訴意
    旨上開所認容有未洽，爰予更正。是本案事證已臻明確，被
    告所為上開各犯行均堪認定，皆應予依法論科。
三、論罪科刑：
　㈠按金融帳戶為有形之動產，具有提領其所表徵特定帳戶內款
    項之功能，足以滿足吾人日常生活所需，時至今日，毋寧已
    成為重要之支付工具，自足為詐欺犯罪客體之財物，是詐欺
    集團以詐欺之非法方法實際取得存摺及提款卡，針對該存摺
    及提款卡而言，其等加重詐欺犯行即已既遂，此不因詐欺集
    團之最終目的係進一步利用該等存摺及提款卡彙聚另向其他
    被害人詐欺所得款項而受影響（最高法院110年度台上字第3
    877號判決意旨參照）；本案詐欺集團既詐得告訴人吳翠苓
    所申辦華南銀行帳戶及台新銀行帳戶之存摺及提款卡，渠等
    此部分3人以上共同詐欺取財犯行即已既遂。又本案詐欺集
    團詐得華南銀行帳戶及台新銀行帳戶之存摺及提款卡後，曾
    使用台新銀行帳戶所具有上開足使其成為詐欺犯罪客體之彙
    聚及提領其內款項等支付功能，詐欺告訴人林芬如使之匯入
    20,000元款項，渠等此部分3人以上共同詐欺取財犯行即已
    既遂，惟因台新銀行帳戶隨即經通報列為警示帳戶，其內款
    項業經圈存無法予以提領，渠等始未能隱匿此部分詐欺特定
    犯罪所得之去向，故渠等此部分一般洗錢犯行止於未遂（最
    高法院108年度台上字第2500號判決意旨參照）。另告訴人
    吳翠苓、林芬如雖各曾於警詢時敘及其等分別係因見聞Face
    book網站等網際網路刊登之資訊始與不詳他人聯繫而遭詐騙
    （見偵27767卷第19至25頁），有遭本案詐欺集團以網際網
    路對公眾散布而詐欺取財之情形，而被告固有依「那尼」指
    示出面領取裝有存摺及提款卡等物之包裹以從事3人以上共
    同詐欺取財之故意，惟詐欺取財之方式甚多，並非通常係以
    網際網路對公眾散布所為，本案被告於本院準備程序時供稱
    其對本案詐欺集團係如何詐欺各該告訴人之過程毫無所悉（
　　見本院卷第122頁），參以被告所參與分工又係詐欺集團中
    遭警查獲風險較高之部分，衡情參與此等分工者應尚非本案
    詐欺集團較高階之人物，故依上開被告之犯罪參與程度及其
    餘卷存事證，尚不足認被告對本案詐欺集團是否採用刑法第
    339條之4第1項第3款所定加重手段有所認知或容任，公訴意
    旨亦未以此起訴或舉證，是仍不足認被告所為該當此部分加
    重條件，併此敘明。至本案中信銀行帳戶之申辦人陳湘鈴就
    其涉犯幫助詐欺取財、幫助一般洗錢等罪嫌部分，固曾經檢
    察官為上開另案不起訴處分，惟衡以詐欺集團成員提供自身
    帳戶或經他人同意後取得他人金融機構帳戶供被害人匯款之
    情形實屬常見，依上開常情及被告之犯罪參與程度，應尚不
    能認定被告知悉其所持此部分帳戶提款卡是否係以不正方法
    取得，公訴意旨復未以此起訴或舉證，是本案無從逕認被告
    就此部分所為該當刑法第339條之2第1項非法由自動付款設
    備取財罪，附此敘明。
　㈡是核被告就附表編號一所為，係犯刑法第339條之4第1項第2
    款3人以上共同詐欺取財罪；就附表編號二所為，係犯刑法
    第339條之4第1項第2款3人以上共同詐欺取財罪及洗錢防制
    法第14條第2項、第1項一般洗錢未遂罪；就附表編號三所為
　　，係犯刑法第339條之4第1項第2款3人以上共同詐欺取財罪
    及洗錢防制法第14條第1項一般洗錢罪。被告與「那尼」、
    「凱文」及其他不詳成員間就上開犯行均具有犯意聯絡及行
    為分擔，應論以共同正犯。被告就附表編號二、三所為3人
    以上共同詐欺取財及一般洗錢未遂、既遂等犯行，二者間具
    有緊密關聯性，且有部分合致，復均以同次詐欺取財為目的
　　，應評價為以一行為同時觸犯上開各罪而為想像競合犯，依
    刑法第55條前段，從一重論以3人以上共同詐欺取財罪。另
    被告共同參與詐欺本案不同告訴人之各犯行，犯罪時間不同
　　，且係侵害不同人之財產法益，其犯意各別，行為互殊，應
    予分論併罰。另起訴書僅記載告訴人吳翠苓遭詐騙陷於錯誤
    而寄送台新銀行帳戶存摺及提款卡部分，復僅記載告訴人吳
    勇健遭詐騙陷於錯誤而將款項匯入中信銀行帳戶部分，惟告
    訴人吳翠苓遭本案詐欺集團共同詐得者尚及於華南銀行帳戶
    之存摺及提款卡，告訴人吳勇健遭本案詐欺集團共同詐得者
    尚及於匯入中信銀行帳戶以外其他若干金融機構帳戶之款項
　　，而因此與經起訴部分各具有事實上一罪之關係，均為起訴
    效力所及，是本院均應併予審理。另本案詐欺集團雖向告訴
    人林芬如詐得前揭款項，惟該部分款項嗣因台新銀行帳戶經
    通報列為警示帳戶而經圈存無法予以提領，有前揭金融機構
    聯防機制通報單及交易明細查詢資料等件存卷可參（見偵27
    767卷第81頁、偵25635卷第117頁），此部分詐欺特定犯罪
    所得之去向自尚未經隱匿而係洗錢未遂；公訴意旨認被告就
    此仍係犯洗錢防制法第14條第1項洗錢罪，容有未洽，惟此
    與公訴意旨所認犯行之基本社會事實相同，且適用之基本法
    條及所犯罪名尚無不同，僅係被告所涉洗錢行為態樣係既遂
　　、未遂之分，自毋庸變更起訴法條（最高法院98年度台上字
    第3274號判決意旨參照）。又公訴意旨雖認被告就告訴人吳
    翠苓所為亦涉犯洗錢防制法第14條第1項一般洗錢罪，惟本
    案詐欺集團以詐欺之非法方法取得該等存摺及提款卡，係為
    預備利用該等存摺及提款卡彙聚另向其他被害人詐欺所得款
    項後予以提領隱匿，自尚難認渠等詐得該等存摺及提款卡之
    際即已著手洗錢犯行之實行；惟因被告就此被訴部分，與其
    前揭經本院認定有罪部分具有想像競合犯之裁判上一罪關係
　　，爰不另為無罪之諭知。
　㈢被告就所犯一般洗錢未遂罪原應依刑法第25條第2項減輕其刑
    ，且被告於偵查及審判中均自白上開一般洗錢未遂、一般洗
    錢犯行，原亦應依洗錢防制法第16條第2項減輕其刑，而本
    案各係從一重論以上開3人以上共同詐欺取財罪，為予適度
    評價，爰均於本判決後述依刑法第57條科刑時一併衡酌上開
    各該部分之減輕其刑事由。
　㈣爰審酌被告共同參與本案犯行，並分擔領取裝有他人寄送之
    人頭金融機構帳戶存摺、提款卡之包裹及提領向他人詐欺所
    得款項等工作，造成各該告訴人受騙而損失前揭財物，應予
    非難，並考量被告就本案詐欺集團向告訴人林芬如詐得前揭
    款項後未及予以提領隱匿等情，被告於偵查及審理中均自白
    全部犯行，惟未與各該告訴人達成和解或予賠償，參以被告
    之素行，其所受教育反映之智識程度、就業情形、家庭經濟
    及生活狀況等一切情狀（見本院卷第164頁），暨檢察官具
    體求刑及被告對於科刑之意見，分別量處如附表主文欄所示
    之刑，以示懲儆。另被告所涉上開各犯行均經宣告不得易科
    罰金之多數有期徒刑，故應定其應執行之刑；而本院審酌被
    告所犯各罪均涉3人以上共同詐欺取財等犯罪類型，其犯罪
    態樣、手段及所侵害法益相似，犯罪時間亦相近等情，以判
    斷其所受責任非難重複之程度，再斟酌被告犯數罪所反應人
    格特性，暨權衡各罪之法律目的、相關刑事政策以及檢察官
    具體求刑、被告對於科刑之意見，而為整體評價後，定其應
    執行之刑如主文所示。
四、沒收：
　㈠被告等人共同為如附表編號一所示犯行，固詐得華南銀行帳
    戶及台新銀行帳戶之存摺及提款卡，且其中台新銀行帳戶之
    存摺及提款卡係由被告取得。然上開物品均未扣案，告訴人
    吳翠苓於警詢時陳稱其發現台新銀行帳戶遭警示後已辦理華
    南銀行帳戶掛失等語（見偵27767卷第19頁），則依上開存
    摺及提款卡失效情形，倘予沒收或追徵，對於沒收制度所欲
    達成或附隨之社會防衛無何助益，欠缺刑法上重要性，爰依
    刑法第38條之2第2項，均不予宣告沒收及追徵。
　㈡被告等人共同為如附表編號二至三所示犯行，雖分別詐得前
    揭20,000元及合計226,915元等款項，且其中如附表編號三
    所示合計30,000元款項係由被告提領。然本案詐欺集團就如
    附表編號二所示部分係未及提領該等詐得之款項，就如附表
    編號三所示部分固已予提領，然均未扣案，被告復於警詢時
    供稱其提領部分已交付其他成員（見偵25635卷第34頁），
    參之一般詐欺集團就所詐得款項亦有按分工計算報酬後再行
    分配之情，依卷存事證復不足以為相反認定，是本案尚不足
    以認被告對於上開不法所得具有事實上之共同處分權限，無
    從就此部分對被告為沒收及追徵之諭知（最高法院104年度
    台上字第3937號判決意旨參照）。
　㈢被告於警詢時否認其就附表編號一至二所為有何犯罪所得（
　　見偵27767卷第15頁），且依卷存事證不足為相反認定，爰
    不另宣告沒收。
　㈣被告就附表編號三所為已取得600元報酬，業據被告於警詢時
    自承在卷（見偵25635卷第34頁），此部分犯罪所得並未扣
    案，爰依刑法第38條之1第1項前段、第3項，於本院就被告
    前揭犯行所諭知主文項下予以宣告沒收，併予宣告於全部或
    一部不能沒收或不宜執行沒收時，追徵其價額。
　㈤被告等人共同為上開各犯行時固有使用中信銀行帳戶之提款
    卡、可供彼此聯繫之不詳設備，惟本院審酌該等物品均未扣
    案，中信銀行帳戶業經通報警示，可供聯繫之設備則為日常
    生活中所常見，倘予沒收或追徵，對於沒收制度所欲達成或
    附隨之社會防衛無何助益，欠缺刑法上重要性，爰依刑法第
    38條之2第2項，均不予宣告沒收及追徵。
據上論斷，應依刑事訴訟法第299條第1項前段，洗錢防制法第14
條第2項、第1項，刑法第11條前段、第28條、第339條之4第1項
第2款、第55條前段、第51條第5款、第38條之1第1項前段、第3
項，刑法施行法第1條之1第1項，判決如主文。
本案經檢察官林芳瑜提起公訴，檢察官朱介斌到庭執行職務。
中　　華　　民　　國　　111 　年　　10　　月　　18　　日
           　　　 刑事第十五庭  審判長 法  官  曹錫泓
                  　　　               法  官  江健鋒
                         　　　        法  官  陳怡秀
附表：
編號 犯罪事實 主文 一 犯罪事實欄一、㈠ 楊承翰犯三人以上共同詐欺取財罪，處有期徒刑壹年。 二 犯罪事實欄一、㈡ 楊承翰犯三人以上共同詐欺取財罪，處有期徒刑壹年壹月。 三 犯罪事實欄一、㈢ 楊承翰犯三人以上共同詐欺取財罪，處有期徒刑壹年參月；未扣案犯罪所得新臺幣陸佰元沒收，於全部或一部不能沒收或不宜執行沒收時，追徵其價額。 

以上正本證明與原本無異。
如不服本判決應於收受送達後20日內向本院提出上訴書狀，並應
敘述具體理由；其未敘述上訴之理由者，應於上訴期間屆滿後20
日內向本院補提理由書（均須按他造當事人之人數附繕本）「切
勿逕送上級法院」。
告訴人或被害人如不服判決，應備理由具狀向檢察官請求上訴，
上訴期間之計算，以檢察官收受判決正本之日起算。
　　　　                                書記官  陳亭卉
中　　華　　民　　國　　111 　年　　10　　月　　18　　日
附錄本案論罪科刑法條：
中華民國刑法第339條之4
犯第339條詐欺罪而有下列情形之一者，處1年以上7年以下有期
徒刑，得併科1百萬元以下罰金：
一、冒用政府機關或公務員名義犯之。
二、三人以上共同犯之。
三、以廣播電視、電子通訊、網際網路或其他媒體等傳播工具，
    對公眾散布而犯之。
前項之未遂犯罰之。
洗錢防制法第14條
有第二條各款所列洗錢行為者，處7年以下有期徒刑，併科新臺
幣5百萬元以下罰金。
前項之未遂犯罰之。
前二項情形，不得科以超過其特定犯罪所定最重本刑之刑。